【裁判字號】    90,上易,347
【裁判日期】    891101
【裁判案由】    妨害自由等
【裁判全文】
臺灣高等法院刑事判決                              九十年度上易字第三四七號
    上  訴  人  臺灣桃園地方法院檢察署檢察官
    被      告  乙○○
                丙○○
右上訴人因妨害自由等案件，不服臺灣桃園地方法院八十九年度易字第二三三二號，
中華民國八十九年十一月一日第一審判決（起訴案號：臺灣桃園地方法院檢察署八十
八年度偵續字第一四三號）提起上訴，本院判決如左：
    主  文
上訴駁回。
    理  由
一、檢察官聲請簡易判決處刑意旨略以：被告乙○○及丙○○二人夥同張邁轟（另經
    臺灣桃園地方法院八十九年度易字第一三六三號判決無罪）於民國八十六年十一
    月九日上午，在桃園縣中壢市○○里○○路一五六巷三十五弄十一號告訴人甲○○、丁○○夫婦住居處前，為不滿宋淑娟等與告訴人甲○○、丁○○夫婦細故爭
    執，三人竟基於妨害他人行使權利之犯意，持椅子坐於告訴人甲○○、丁○○前
    揭住居處門口前，並揚言告稱，要出門，就叫警察來之方式，妨害甲○○、丁○○之出入自由，復與張邁轟另行基於妨害他人名譽之犯意，於八十六年十一月十
    日，夥同多人前往告訴人丁○○任職之元大證券桃園分公司（設於桃園縣桃園市
    ○○路九六之九八號二樓），以手捧其父宋紹華遺像及拉上書有「丁○○還我公
    道」之白布條，要求告訴人丁○○道歉，使告訴人丁○○名譽受有損害，嗣於翌
    日（十一月十一日），被告丙○○復接續同前之犯意，前往上開證券公司，推由
    被告丙○○佔據告訴人丁○○櫃檯前，阻擋其他客戶下單買賣股票之方式，妨害
    他人為股票買賣之權利，案經甲○○、丁○○訴由臺灣桃園地方法院檢察署檢察
    官偵查起訴，因認被告乙○○及丙○○涉有刑法第三百零四條之強制罪及同法第
    三百十條第二項、第一項之加重誹謗罪嫌云云。
二、經查臺灣桃園地方法院檢察署檢察官以本件被告乙○○及丙○○被訴妨害自由乙
    案，向臺灣桃園地方法院中壢簡易庭聲請簡易判決處刑，經簡易庭認為檢察官之
    聲請不符刑事訴訟法第四百四十九條所定得以簡易判決處刑之要件，顯不得以簡
    易判決處刑，爰依刑事訴訟法第四百五十二條之規定，簽移臺灣桃園地方法院刑
    事庭改依通常程序審判，合先敘明。
三、訊據被告乙○○除坦承伊有於八十六年十一月十日、十一月十一日前去告訴人丁○○所任職之元大證券公司外，堅決否認有何妨害自由及妨害名譽之犯行，辯稱
    ：八十六年十一月九日持椅子端坐於告訴人甲○○、丁○○住居處門前，係張邁
    轟個人行為，與伊及被告丙○○無涉等語；訊據被告丙○○除坦承伊有於八十六
    年十一月十一日前去告訴人丁○○所任職之元大證券公司，並駐立於告訴人丁○○櫃檯前外，堅決否認有何妨害自由及妨害名譽之犯行，辯稱：八十六年十一月
    九日張邁轟持椅子端坐於告訴人甲○○、丁○○住居處門前該舉，其事先並不知
    情，又八十六年十一月十日，其並無前去元大證券公司，至於十一月十一日，因
    伊妹妹會去找她（指丁○○），伊媽媽怕伊妹妹會有激烈的舉動，叫伊趕快去，
    伊是從殯儀館趕過去看看等語。
四、公訴人認為被告乙○○、丙○○二人犯有妨害自由及妨害名譽犯行，無非以告訴
    人之指訴及現場照片十四張為其主要論據。
五、按「犯罪事實應依證據認定之，無證據不得推定其犯罪事實。」刑事訴訟法第一
    百五十四條定有明文。刑事訴訟制度受「倘有懷疑，則從被告之利益為解釋」、
    「被告應被推定為無罪」之原則所支配，故得為訴訟上之證明者，無論為直接或
    間接證據，須客觀上於一般人均不致有所懷疑，而達於確信之程度者，始可據為
    有罪之認定，倘其證明尚未達於「確信」之程度，而有合理可疑存在時，即難據
    以為被告之不利認定。再「認定不利於被告之事實，須依積極證據，苟積極證據
    不足為不利於被告事實之認定時，即應為有利於被告之認定，更不必有何有利之
    證據」，最高法院三十年上字第八一六號著有判例可資參照。經查：
  (一)、原審於民國八十九年七月二十七日當庭勘驗告訴人甲○○所庭呈之乙卷錄影帶
      ，僅見張邁轟端坐於告訴人甲○○及丁○○住居處門前，有原審八十九年七月
      二十七日審理筆錄乙紙在卷（原審卷第五十頁及五十一頁）可稽，又徵諸告訴
      人甲○○及丁○○所庭呈之照片，亦僅見張邁轟端坐於告訴人甲○○及丁○○
      住居處門前，並未見到被告乙○○或丙○○，是以尚無從依告訴人丁○○所提
      出之錄影帶及照片，逕認被告乙○○及丙○○與張邁轟確有共同謀議參與妨害
      告訴人甲○○及丁○○自由之犯行。
  (二)、告訴人丁○○於本院審理時，亦陳稱：「對臺灣桃園地方法院的判決沒有意見
      。八十六年十一月十日，只有乙○○有來，丙○○沒有來。十一月十日對原審
      判決也沒有意見，針對乙○○部分我不要上訴。」（詳見本院九十年三月九日
      訊問筆錄），此外，亦無積極證據足以證明被告乙○○確有參與宋淑珍等人手
      捧其父遺像及拉上書有〈丁○○還我公道〉之白布條之行為（此部分之行為，
      業經檢察官認為「均僅係被告宋淑珍等表達心中對於告訴人丁○○不滿之情緒
      ，尚不足達毀損告訴人丁○○名譽之程度，因此尚難逕認有妨害名譽犯行」，
      有八十六年度偵字第一五二四一號起訴書在卷可佐），是以尚難僅憑告訴人於
      檢察官偵查中之片面指訴而令被告乙○○負擔妨害自由或妨害名譽之刑責。
  (三)、至於告訴人甲○○及丁○○所提出之四幀照片，其內容並無八十六年十一月十
      日被告丙○○前去告訴人丁○○所任職之元大證券公司之照片，告訴人丁○○
      於本院訊問時亦自陳：「十一月十日只有乙○○有來，丙○○沒有來」等語屬
      實在卷（本院九十年二月九日訊問筆錄），足徵聲請簡易判決處刑書指稱「被
      告丙○○有參與八十六年十一月十日妨害名譽之犯行」一節，尚屬無據。
  (四)、另按刑法上之強制罪，係以行為人施用強暴、脅迫手段，使人行無義務之事或
      妨害人行使權利為成立要件，本件被告丙○○僅單純駐立於告訴人丁○○櫃檯
      前，並無對告訴人丁○○施加任何強暴、脅迫行為之舉，亦無不使證券客戶下
      單交易股票之情一節，亦據告訴人丁○○於原審八十九年七月五日及七月二十
      七日審理中陳稱屬實在卷（原審卷第三十八頁、第四十六頁），是以被告丙○○雖有駐立告訴人丁○○櫃檯前，惟並無阻擋其他客戶下單買賣股票之方式，
      妨害他人為股票買賣之權利，應可認定。何況被告丙○○於本院審理時陳稱：
      「因我妹妹會去找她（指丁○○），我媽媽怕我妹妹會有激烈的舉動，叫我趕
      快去，我是從殯儀館趕過去看看」等語屬實在卷（本院九十年三月十四日審判
      筆錄），而原審於八十九年七月五日訊問宋明麗、宋淑娟、宋淑珍「八十六年
      十一月十一日去做什麼？」宋淑娟回答：「我們只是去問丁○○為何要說那句
      話。張邁轟這天也只是陪我們去而已。丙○○在櫃檯，我們事先不知道。」等
      語屬實在卷（原審卷第三十九頁正面）；原審於八十九年七月二十七日訊問宋
      淑珍、宋淑娟、乙○○、宋明麗、張邁轟等人「丙○○去佔著櫃檯，你們事先
      知否？」均回答：「不知」，宋淑娟回答：「我們根本不想給丙○○知道這件
      事，他那天會出現，我們也出乎意外」等語屬實在卷（原審卷第五二頁正面）
      ，是以被告丙○○之出現於現場，與宋淑珍等人並無事先聯絡至明，足徵宋淑
      珍等人手捧其父遺像及拉上書有〈丁○○還我公道〉之白布條之行為（此部分
      業經檢察官認為「均僅係被告宋淑珍等表達心中對於告訴人丁○○不滿之情緒
      ，尚不足達毀損告訴人丁○○名譽之程度，因此尚難逕認有妨害名譽犯行」，
      有八十六年度偵字第一五二四一號起訴書在卷可佐），與被告丙○○應無關聯
      可言，核被告丙○○之行為，與刑法第三百零四條強制罪之構成要件尚有未合
      。
  (五)、此外，復查無其他積極證據足認被告乙○○及丙○○確有公訴人所指之犯行。
五、綜上所述，被告所辯洵屬不虛。此外，復查無其他積極證據足認被告具公訴人指
    訴之犯行，此部份既不能證明被告犯罪，揆諸前揭說明意旨，原審為無罪判決之
    諭知，並無不當，應予維持。公訴人上訴意旨，仍執前詞，指摘原判決不當，自
    無理由，應予駁回。
據上論斷，應依刑事訴訟法第三百六十八條，判決如主文。
本案經檢察官覃正祥到庭執行職務。
中      華      民      國      九十      年      三    月     二十八   日
                              台灣高等法院刑事第二庭
                                  審判長法  官  蔡  長  溪
                                        法  官  楊  貴  志
                                        法  官  林  俊  益
右正本證明與原本無異。
不得上訴。
                                        書記官  陳  明  琴
中     華     民     國     九十     年      三      月     二十八      日


司法院資訊處製作；財團法人民間司法改革基金會備份。
